臺灣高雄地方法院刑事判決　　　　　　　96年度易字第1673號
公　訴　人　臺灣高雄地方法院檢察署檢察官
被　　　告　甲○○
　　　　　　　　　　（另案
上列被告因詐欺案件，經檢察官提起公訴（96年度偵字第3651號
），本院判決如下：
    主  文
甲○○無罪。
    理  由
一、公訴意旨略以：被告甲○○基於意圖為自己不法所有之詐欺
    犯意，(一)先於95年12月下旬某日，在高雄縣鳳山市○○路某
    處，因見被害人丙○○駕駛車牌號碼YN-6649 號自小客車於
    路口停等紅燈，即騎乘車牌號碼WEK-117 號機車緊靠上開自
    小客車前輪，待丙○○所等候之交通號誌轉為綠燈欲起步之
    際，即用手拍打上開自小客車之車窗，並向丙○○佯稱其左
    腳遭丙○○所駕駛之自小客車壓傷，要求丙○○下車處理，
    繼向丙○○表示「道歉就好了嗎」等語，示意丙○○給付金
    錢，嗣因行經該處之路人打抱不平，乃故意由後方撞擊被告
    所騎乘之前開機車，被告見狀始騎車離開；(二)復於96年1 月
    25日上午8 時許，在高雄縣鳳山市○○里○○路與文誠路口
    ，又見丙○○駕駛前揭自小客車於路口停等紅燈，遂以同一
    詐騙手法示意丙○○給付金錢，然因丙○○已有前揭遭詐騙
    之經驗，且確定其所駕駛之自小客車車輪並未輾過被告之腳
    部，遂不予理會隨即離去；(三)再於96年1 月25日上午8 時30
    分，在鳳山市○○路與文濱街口，因見被害人乙○○駕駛車
    牌號碼2706 -JQ號自小客車於路口停等紅燈，遂又以同一詐
    騙手法示意乙○○給付金錢，然乙○○下車察看後，發現被
    告腳部並未受傷，即告知可陪同至醫院診治，然被告堅持單
    獨前往高雄縣鳳山市區就診，適經乙○○向巡邏員警報案而
    查獲上情。因認被告涉犯刑法第339 條第3 項、第1 項之詐
    欺取財未遂罪嫌。
二、按犯罪事實應依證據認定之，無證據不得認定其犯罪事實；
    又不能證明被告犯罪者，應諭知無罪之判決，刑事訴訟法第
    154 條第2 項、第301 條第1 項分別定有明文。次按所謂證
    據，係指足以認定被告確有犯罪行為之積極證據而言，該項
    證據自須適合於被告犯罪事實之認定，始得採為斷罪資料；
    苟積極證據不足為不利於被告事實之認定時，即應為有利於
    被告之認定，更不必有何有利之證據（最高法院29年上字第
    3105號、30年上字第816 號判例意旨參照）。又按事實之認
    定，應憑證據，如未能發現相當證據，或證據不足以證明，
    自不能以推測或擬制之方法，以為裁判基礎；且為刑事訴訟
    法上證明之資料，無論其為直接證據或間接證據，均須達於
    通常一般之人均不致於有所懷疑，而得確信其為真實之程度
    ，始得據為有罪之認定，若其關於被告是否犯罪之證明未能
    達此程度，而有合理性懷疑之存在，致使無從形成有罪之確
    信，根據「罪證有疑，利於被告」之證據法則，即不得遽為
    不利於被告之認定（最高法院40年臺上字第86號、76年臺上
    字第4986號判例意旨參照）。
三、公訴人認被告涉有前揭犯行，無非係以：(1)被告於警詢及偵
    查中之供述；(2)證人丙○○、乙○○於警詢及偵查中之證述
    等證據為其主要論據。訊據被告堅詞否認有何詐欺取財之犯
    行，辯稱：伊未於95年12月下旬某日，在高雄縣鳳山市○○
    路上拍打丙○○所駕駛之自小客車之車窗；於96年1 月25日
    上午8 時許，在高雄縣鳳山市○○里○○路與文誠路口，丙○○所駕駛之自小客車確有壓到伊的腳，伊只請丙○○下車
    處理，並未提及金錢之事；於96年1 月25日上午8 時30分，
    在鳳山市○○路與文濱街口，乙○○確有駕車壓傷伊的腳，
    但伊也同意乙○○帶伊去醫院治療，亦未提及金錢之事等語
    。
四、經查：
    (一)被告確於95年12月下旬某日，在高雄縣鳳山市○○路上，
      於被害人丙○○駕駛車牌號碼YN-6649 號自小客車停等紅
      燈時，騎乘車牌號碼WEK-117 號機車緊靠上開自小客車，
      待丙○○所等候之交通號誌轉為綠燈而欲起步之際，即用
      手拍打上開自小客車之車窗，並向丙○○稱其左腳遭丙○○所駕駛之自小客車壓傷，要求丙○○下車處理，繼向丙○○表示「道歉就好了嗎」等語，復於96年1 月25日上午
      8 時許，在高雄縣鳳山市○○里○○路與文誠路口，亦於
      丙○○駕駛前揭自小客車於路口停等紅燈時，騎乘前揭機
      車緊靠上開自小客車，待丙○○所等候之交通號誌轉為綠
      燈而欲起步之際，亦用手拍打上開自小客車之車窗，繼向
      丙○○稱其左腳遭丙○○所駕駛之自小客車壓傷，要求丙○○下車處理，繼向丙○○表示「道歉就好了嗎」等語等
      情，固據證人丙○○於本院審理中結證詳確（本院卷第43
      至47頁參照）。另被告於96年1 月25日上午8 時30分，在
      鳳山市○○路與文濱街口，於被害人乙○○駕駛車牌號碼
      2706-JQ 號自小客車於路口停等紅燈時，騎乘前揭機車緊
      靠上開自小客車，待乙○○所等候之交通號誌轉為綠燈而
      正欲起步之際，亦用手拍打上開自小客車之車窗，並向乙○○稱其左腳遭乙○○所駕駛之自小客車壓傷等情，亦據
      證人乙○○於本院審理中結證綦詳（本院卷第48至50頁參
      照）。
    (二)然被告於上揭時、地並未向被害人丙○○提及給付金錢乙
      情，業據證人丙○○於本院審理中結證稱：伊於95年12月
      底某日，在高雄縣鳳山市○○路口停等紅燈，被告從伊右
      後方騎機車過來，停在伊右車門旁，後來轉換綠燈時，被
      告都沒有騎走，但等到伊車子起步時，被告就拍打伊的車
      窗，表示伊壓到被告的腳，伊就向被告表示對不起，但被
      告說對不起就可以了嗎，因為伊確定沒有壓到被告，所以
      就向被告表示伊已經道歉了，後來兩人僵持了一會兒，被
      告就騎走，伊就繼續將車子開走，之後於96年1 月25日上
      午8 時許，伊在高雄縣鳳山市○○里○○路與文誠路口停
      等紅燈，被告又騎機車也是停在伊右車門旁，靠的很近，
      後來被告用手拍打伊的車子，表示伊的車子啟動時壓到被
      告的腳造成受傷，當時伊有向被告表示對不起，被告就說
      對不起就算了嗎，因為伊想怎麼又會是這個人，想說這個
      人是否為詐欺集團，所以就不下車，後來僵持了約30秒，
      被告就先騎走，此二次被告都沒有明確的講要伊給多少錢
      ，但都有說壓到人不用處理嗎等語明確（本院卷第43至47
      頁參照），則被告雖於上揭時、地確有向被害人丙○○表
      示其腳部遭丙○○駕車壓傷，並要求丙○○於道歉外仍應
      作其他處理，然其目的究僅係要求丙○○將其送醫治療，
      抑或確如公訴意旨所稱係欲被害人給付金錢，甚或尚有其
      他目的，遍查全卷均無從知悉，實難僅憑被害人丙○○自
      身臆測被告前揭所為可能係欲詐欺取財，即得逕認被告前
      揭所為均係出於不法所有意圖。況被害人丙○○於96年1
      月25日上午8 時許，在高雄縣鳳山市○○里○○路與文誠
      路口停等紅燈而正欲起步之際，確有感覺其車輪壓到異物
      乙情，亦據證人丙○○於本院審理中結證稱：伊車子啟動
      時，伊的確感覺好像有壓到東西，但壓到什麼東西伊不確
      定等語明確（本院卷第44頁參照），益徵被告於上揭時、
      地，是否確係基於詐欺犯意而對被害人施以詐術，實非無
      疑。
    (三)再被告於前揭時、地亦未向被害人乙○○提及給付金錢乙
      事，而僅係要求乙○○將其送醫治療乙情，亦據證人乙○○於本院審理中結證稱：於96年1 月25日上午8 時30分許
      ，伊在高雄縣鳳山市○○路與文濱街口停等紅燈，嗣號誌
      正轉換為綠燈時，被告就拍打伊的車窗，伊搖下車窗後，
      被告表示伊壓到被告的腳，伊就下車問被告為何要將腳伸
      入伊的車下，被告表示都沒有動，伊就問被告壓到何處，
      被告就用手揉腳並表示伊壓到腳姆指都紅起來了，伊問被
      告要不要送其就醫，被告表示同意並提議去鳳山，因為伊
      不是在地人而正在猶豫之間，剛好看到巡邏警車經過，伊
      就報警處理，被告當時都沒有跟伊提到錢的事情，也沒有
      說不要看醫生，只要給錢就好了等語無訛（本院卷第48至
      50 頁 參照），則被告既未向證人鄭堡提及給付金錢之事
      ，復僅要求乙○○將其送醫診療，其前揭所為之目的是否
      確係欲被害人給付金錢，而係出於意圖為自己不法所有之
      詐欺取財犯意，亦顯非無疑，自難遽認被告前揭所為業已
      該當詐欺取財罪之構成要件，而得以該罪刑責相繩。
    (四)至被告於警詢中雖自承：伊製造假車禍以詐財云云。惟按
      刑事訴訟法第156 條第2 項規定，被告雖經自白，仍應調
      查其他必要之證據，以察其是否與事實相符，立法目的乃
      欲以補強證據擔保自白之真實性，亦即以補強證據之存在
      ，藉之限制自白在證據上之價值，而所謂補強證據，則指
      除該自白本身外，其他足資以證明自白之犯罪事實確具有
      相當程度真實性之證據而言（最高法院74年台覆字第10
      號判例意旨參照）。查本件被告於警詢雖為前開供述，然
      嗣於偵查及本院審理中旋即翻異前詞，其供詞顯然前後迴
      異，即難遽認被告於警詢中之供陳確為實情，而得據以為
      不利被告之認定。
五、綜上所述，被告究否確有本件詐欺取財之事實，本院認仍有
    合理之懷疑存在，即公訴人所舉之證據，尚未到達確信其為
    真實之程度。此外，復查無其他積極證據足資認定被告確有
    前揭被訴犯行，揆諸首揭法律規定與說明，既無足夠證據確
    信公訴意旨之指述為真，即不能證明被告犯罪，自應為被告
    無罪判決之諭知。
據上論斷，應依刑事訴訟法第301 條第1 項，判決如主文。
本案經檢察官呂乾坤到庭執行職務。
中　　華　　民　　國　　96　　年　　 8　　月　　21　　日
                    刑事第四庭  審判長法  官   郭玫利
                                      法  官   陳明呈
                                      法  官   陳振嘉
以上正本證明與原本無異。
如不服本判決應於收受本判決後10日內向本院提出上訴書狀，並
應敘述具體理由，如未敘述上訴理由者，應於上訴期間屆滿後20
日內補提理由書狀於本院（均須按他造當事人之人數附繕本）「
切勿逕送上級法院」。
中　　華　　民　　國　　96　　年　　8 　　月　　21　　日
　　　　　　　　　　　　　　　　　    書記官   顏宗貝
